最高法院刑事判決　　　　　　　　　　　　　　　九十三年度台上字第五一一一號
　　上　訴　人　甲○○
　　　　　　　　丁○○
　　　　　　　　　　　　（現另案羈押於台灣台中看守所）
　　　　　　　　丙○○
　　　　　　　　　　　　（現另案於台灣台中監獄執行中）
　　　　　　　　乙○○
　　　　　　　　　　　　（現另案羈押於台灣台中看守所）
　　右　一　人
　　選任辯護人　賴書貞律師
右上訴人等因傷害致人於死案件，不服台灣高等法院台中分院中華民國九十三年四月
三十日第二審判決（九十三年度上訴字第五十七號，起訴案號：台灣台中地方法院檢
察署九十二年度偵字第一二七三五、一二九五七、一四七四五號），提起上訴，本院
判決如左：
    主  文
原判決撤銷，發回台灣高等法院台中分院。
    理  由
本件原判決認定上訴人丁○○曾因毒品危害防制條例案件，經台灣南投地方法院判處
有期徒刑二月確定，於民國九十一年八月二十五日執行完畢，上訴人乙○○因麻醉藥
品管理條例案件，經台灣彰化地方法院判處有期徒刑四月確定，於八十九年八月九日
執行完畢，均仍不知悔改；乙○○因不滿其在台中市○區○○街五十六號「天隆遊藝
場」上班之女友紀雪霞受鍾雙寶刁難，而萌剝奪鍾雙寶行動自由之犯意及接續傷害鍾
雙寶之概括犯意，遂備妥其所有之長、短鋁棒各一支，於九十二年二月二十五日凌晨
告知有犯意聯絡之胞弟黃冠文（俟緝獲後另行審結）（其另涉竊盜部分，業經台灣台
中地方法院檢察署檢察官移送台灣彰化地方法院併案審理），由黃冠文電召亦有上開
犯意聯絡之上訴人甲○○、丙○○、丁○○等三人，於同日上午約五時許，在上開遊
藝場見面時，乙○○即將紀雪霞受刁難欲共同押被害人鍾雙寶至他處並予毆打之事，
告知黃冠文、甲○○、丙○○及丁○○等人，由乙○○指認出鍾雙寶後，丙○○乃將
其所有置於車號八Ｔ｜八００三號自用小客車上之短鋁棒一支交給黃冠文；乙○○及
丁○○則分別坐於停在遊藝場外之車號九Ｈ｜七七三五號及八Ｔ｜八００三號之自用
小客車內，等待黃冠文手持短鋁棒與甲○○、丙○○等人進入遊藝場，將鍾雙寶帶出
，俟鍾雙寶被帶出遊藝場外時，即由黃冠文、甲○○、丙○○三人先行毆打鍾雙寶之
身體，再依甲○○、丁○○、丙○○、黃冠文、乙○○之前基於以非法方法剝奪人行
動自由之共同犯意聯絡，由黃冠文、甲○○及丙○○等人以強押之方式強行將鍾雙寶
推入車號八Ｔ｜八００三號自用小客車後座，黃冠文、丙○○則坐於其兩旁，以控制
鍾雙寶之行動自由，並由丁○○駕駛上開車號八Ｔ｜八００三號自用小客車，右載甲
○○，後載黃冠文、丙○○、鍾雙寶等人，沿路找尋適當之地點毆打鍾雙寶，而乙○
○則自行駕駛車號九Ｈ｜七七三五號自用小客車緊跟在後。其等車行至同市○○○路
與大華街口時，丁○○停下車，丙○○遂將鍾雙寶拉下車，要毆打鍾雙寶，而黃冠文
及乙○○明知人體頭部為重要部位，並預見如連續持鋁棒毆打、重擊人之頭部，會使
頭部受創致顱內出血之傷害，此種傷害有引起死亡之可能，而依當時情形並無不能預
見之情事，黃冠文及乙○○竟仍先後分持鋁棒毆擊鍾雙寶之頭部及其他身體各部位，
待鍾雙寶遭黃冠文及乙○○二人毆打受創不支倒地後，丙○○、甲○○即乘坐丁○○
駕駛之前開車號八Ｔ｜八００三號自用小客車，黃冠文及乙○○則乘坐上揭車號九Ｈ
｜七七三五號由乙○○駕駛之自用小客車，分別逃離現場，鍾雙寶經送醫後，因受頭
部鈍器傷合併顱內出血腦挫傷等傷，延至同年三月三日十八時死亡等情，因而撤銷第
一審判決，改判論處上訴人甲○○、丙○○、丁○○、乙○○四人（下稱上訴人四人
）共同傷害人之身體，因而致人於死罪刑（丁○○、乙○○二人均為累犯），固非無
見。
惟查：(一)加重結果犯，以行為人客觀上能預見其結果之發生，而主觀上無預見為要件
。若主觀上有預見，而結果之發生又不違背其本意時，則屬故意範圍（本院四十七年
台上字第九二０號判例參照）。原判決事實認定上訴人四人夥同黃冠文共五人基於傷
害故意，接續毆打被害人鍾雙寶，致被害人受頭部鈍器傷合併顱內出血腦挫傷不治死
亡之結果等情，惟對此加重結果之發生，並未認定為上訴人四人客觀上均能預見而主
觀上無預見。原判決事實係記載黃冠文及乙○○明知人體頭部為重要部位，並「預見
」如連續持鋁棒毆打重擊人之頭部，會使頭部受創致顱內出血之傷害，此種傷害有引
起死亡之可能，而依當時情形，並無不能預見之情事等情。依此事實記載，則乙○○
、黃冠文主觀上顯有預見持棒重擊人之頭部會有死亡之結果，而其死亡結果又不違背
其本意，依上說明，乙○○、黃冠文即有故意致鍾雙寶死亡之犯行，而其餘上訴人三
人如與乙○○、黃冠文有犯意聯絡，亦應負共同之責任；乃原判決理由又認上訴人等
所為應構成傷害致人於死罪並於主文宣告該罪刑，不無理由矛盾之違法。又原判決事
實既認定上訴人四人與黃冠文共五人於前揭時地，先後二次毆打被害人鍾雙寶，係出
於接續傷害之犯意，鍾雙寶並因遭接續毆打傷害，以致傷重不治死亡等情，倘該加重
結果之發生，為上訴人等客觀上能預見，而主觀上無預見，則上訴人等該部分行為，
僅應成立傷害致人於死罪，而無另構成普通傷害罪之可言，原判決理由認上訴人四人
該部分所為，另構成刑法第二百七十七條第一項之傷害罪，其法律見解，亦有可議。
(二)原判決理由以甲○○、丁○○、丙○○三人就傷害致人於死部分，係因有共同謀議
之犯意聯絡而認其三人應負共同正犯責任。然對於丁○○駕駛汽車夥同甲○○、丙○
○等人押載被害人至台中市○○○路與大華街口之傷害案現場再停車，丁○○並於該
處守候，由丙○○將被害人拉下車，甲○○亦下車，由乙○○及黃冠文持鋁棒毆打被
害人，其三人上開所為，是否屬行為分擔而應負傷害致人於死之共同正犯責任，漏未
論其認定之理由，亦有未合。(三)甲○○於第一審曾供稱：車子開到現場（指台中市
○○○路與大華街口之現場）有人拉被害人下車，伊等就直接打鍾雙寶了，伊有看到
黃冠文拿長鋁棒打，所以伊無法靠近，乙○○是比較晚才到，伊也有看到乙○○拿鋁
棒打等語（見一審訴字卷第四十二頁），丁○○亦於一審供稱：乙○○下車後，伊有
看到他好像有拿鋁棒之類的東西，甲○○、丙○○下車與被害人吵架，伊有看到黃冠
文拿鋁棒打死者等語（見同上卷第四十三頁），倘上開供述實在，甲○○於前揭傷害
被害人之現場下車後，似有參與圍毆被害人之行為，僅因黃冠文拿長鋁棒毆打被害人
，致其無法靠近被害人而已。實情如何？以及丁○○守候於該現場，是否出於分擔把
風而有共同傷害之犯意？甲○○、丁○○、丙○○對於乙○○、黃冠文兄弟之持鋁棒
毆打傷害被害人是否確均有犯意聯絡？被害人之遭傷害致死結果，是否均為其三人客
觀上所能預見而主觀上無預見？此等攸關上訴人四人罪責之事證，原審未調查相關事
證，釐清事實，遽為判決，亦有查證未盡之違誤。以上或為上訴人四人上訴意旨所指
摘，或為本院得依職權調查之事項，應認原判決有撤銷發回更審之原因。
據上論結，應依刑事訴訟法第三百九十七條、第四百零一條，判決如主文。
中　　　華　　　民　　　國　　九十三　　年　　　九　　　月　　 三十 　　日
                              最高法院刑事第十二庭
                                  審判長法官  陳　正　庸
                                        法官  賴　忠　星
                                        法官  王　居　財
                                        法官  張　清　埤
                                        法官  林　開　任
      右正本證明與原本無異
                                              書  記  官
中　　　華　　　民　　　國　　九十三　　年　　　十　　　月　　　八　　　日
                                                                        Ａ
